臺灣新竹地方法院民事簡易判決  
110年度竹簡字第256號
原      告  芙洛麗精品飯店股份有限公司

法定代理人  張軒亮  
訴訟代理人  李晉安律師
複代理人    常家浩  
被      告  新竹市旅館商業同業公會

法定代理人  薛憲徽  
訴訟代理人  洪大明律師
複代理人    鄭玉金律師
上列當事人間請求清償債務事件，本院於民國111年4月28日言詞
辯論終結，判決如下：
    主    文
被告應給付原告新臺幣13,970元，及自民國110年5月1日起至清
償日止，按年息5%計算之利息。
原告其餘之訴駁回。
訴訟費用由被告負擔十分之一，餘由原告負擔。
本判決原告勝訴部分得假執行，但被告如以新臺幣13,970元為原
告預供擔保，得免為假執行。
原告其餘假執行之聲請駁回。
　　事實及理由
一、原告主張： 
  ㈠被告向交通部觀光局申請「交通部觀光局推動旅館公會辦理
    安心旅宿觀摩」方案「安心旅宿觀摩活動」補助案（下稱安
    心旅宿活動），獲補助包括觀摩場地費、講師費、膳食費、
    住宿費、車費、保險費、展示費及雜支等項目，核准經費新
    臺幣（下同）100,000元。被告遂於民國109年6月29日委託
    原告於109年6月29日至6月30日及7月14日代為辦理安心旅宿
    活動，參與活動者共計20人，全程之費用皆由原告先行代墊
    支付，其住宿及餐費總計新臺幣（下同）194,675元，扣除
    觀光局補助之100,000元後，被告應支付原告代墊費用94,67
    5元。原告依委任關係、不當得利法律關係請求被告給付94,
    675元。
  ㈡被告於109年9月22日在原告處舉辦被告理監事會議 ，應付餐
    費8,550元尚未給付；又被告復於109年10月13日向原告訂購
    中秋禮盒60盒，以每盒中秋禮盒520元共計30,120元及運費
    每盒130元，共計7,800元，應給付中秋禮盒費用合計36,120
    元尚未給付。原告依不當得利法律關係請求被告給付44,670
    元（計算式：8550+36120=44670）。
　㈢綜上，被告共積欠原告合計139,345元（計算式代墊款94,675
    元+餐費8,550元+中秋禮盒36,120元=139,345元）之帳款未
    付，聲明：⒈被告應給付原告新台幣139,345元，及自支付命
    令送達翌日起至清償日止，按年息百分之五計算之利息。⒉
    願供擔保，請准宣告假執行。
二、被告則以：　　　
　㈠安心旅宿活動，係前往宜蘭縣觀摩及住宿，原告持他公司之
    統一發票向被告請款；關於109年6月30日之酒類7500元，而
    被告於該晚並未向原告買酒，故均屬不實；至於109年7月14
    日之說明會及晚餐，被告僅有8至9位人員參加，其餘人士係
    原告公司法定代理人之父即訴外人張正忠個人所邀請來的客
    人，是替原告公司作公關，與被告無關；原告全部向被告請
    款，並非有理；又一般於餐廳開會及用餐，並無加收場地費
    之理，原告灌水場地費21,000元，較餐費還多；另原告所主
    張之109年10月13日訂購60盒中秋禮盒及運費部分，亦非事
    實，蓋109年10月13日之農曆係8月27日，中秋節已過半個月
    ，豈有還在買中秋禮盒送人之理？本件原告法代之父張正忠
    原係被告公會之理事長，但因財務不清，未及任期屆滿即遭
    罷免，如今竟與原告共同偽造名目向被告公會請款。
  ㈡本件被告公會應付之款項僅為：①109年6月29日早餐費3,96
    0元，②109年6月30日晚餐費14,000元，③109年7月14日晚
    餐費9,127元，合計：27,127元。另依原告自承已向被告領
    得10萬元，扣除前述之27,127元，原告尚應返還72,873元
    予被告等語置辯。並聲明：原告之訴駁回。如受不利之判
　　決，願供擔保請准宣告免為假執行。
三、得心證之理由：
  ㈠安心旅宿活動部分：
　⒈按稱委任者，謂當事人約定，一方委託他方處理事務，他方
    允為處理之契約；受任人因處理委任事務，支出之必要費用
    ，委任人應償還之，民法第528條、第546條第1項前段固分
    別定有明文。然按當事人主張有利於己之事實者，就其事實
    有舉證之責任，民法第277條前段定有明文。請求履行債務
    之訴，除被告自認原告所主張債權發生原因之事實外，應先
    由原告就其主張此項事實，負舉證之責任，必須證明其為真
    實後，被告於其抗辯事實，始應負證明之責任，此為舉證責
    任分配之原則。民事訴訟如係由原告主張權利者，應先由原
    告負舉證之責，若原告先不能舉證，以證實自己主張之事實
    為真實，則被告就其抗辯事實即令不能舉證，或其所舉證據
    尚有疵累，亦應駁回原告之請求。又主張法律關係存在之當
    事人，須就該法律關係發生所須具備之特別要件，負舉證之
    責任。
  ⒉本件原告主張被告曾委託原告辦理安心旅宿活動，而依委任
    之法律關係，請求被告給付原告支出之代墊費用，但被告否
    認委任及原告對被告有上述債權存在，並以上揭情詞置辯，
    自應由原告就其主張被告曾委託原告辦理安心旅宿活動，及
    原告對被告有委任必要費用償還債權存在等有利於己之事實
    ，負舉證責任。就被告委託原告辦理安心旅宿活動部分，證
    人張正忠即被告前理事長於本院審理時結證稱：這部分曾於
    理事會議討論，因沒人願意承辦，伊請原告辦理這部分活動
    等語（見本院卷第190頁），而觀諸此活動之辦理之相關名
    冊、及向交通部觀光局申請補助之資料（見本院卷第210至2
    29頁），此安心旅宿活動確於109年6月29日至109年7月間有
    實際舉辦，並有以支出憑證向交通部觀光局申請10萬元之補
    助，此部分事實，堪以認定。且被告亦不爭執部分活動之事
    實，包括109年6月29日早餐、109年6月30日晚餐、109年7月
    14日晚餐有舉辦之事實，且被告現任理事長，亦曾於活動中
    所簽到（本院卷第83頁），而觀諸所有向交通部觀光局申請
    補助之憑證之買受人均載為新竹市旅館公會即被告，若此活
    動之費用均為被告所自行支付，被告即應提出自行支付之證
    據，然被告均未能舉證此部分費用有自行支付，雖被告抗辯
    存摺在前理事長張正忠控制下尚未交付，但此為證人張正忠
    所否認，且被告既以選出新理事長，就此部分亦可自行循正
    常程序申請存摺或聲請本院調閱交易明細做為證明，從而，
    本院認為被告未能舉證有自行支付相關費用，兩造間就安心
    旅宿活動之委任關係確實存在。
  ⒊然而，核對向交通部觀光局申請之資料與原告自行計算之明
    細及憑證，向交通部觀光局申請之總支出明細費為135,270
    元，其中由被告自籌款項為35,270元（見本院卷第213頁）
    ，然而原告自行計算之費用卻爆增至194,675元，是以，此
    兩份明細顯然存在具大差異，原告自行計算之明細是否均為
    本活動所支付，即有疑義。就交通部觀光局函復之資料中，
    其中觀摩講師費有1,600元之憑證，住宿費有51,370元之憑
    證，交通費有25,200元之憑證（見本院卷第216、219、220
    、221頁），扣除補助後，仍有13,970元費用，堪認由原告
    因辦理活動先支出，而得向被告請求返還，但超過此部分之
    費用，即難認為係兩造委任關係中，被告應支付之費用。原
    告雖抗辯因超過補助之費用，其即未付上憑證向觀光局申請
    費用云云，然原告提出之憑證（見本院卷第269頁），其用
    途並非為安心旅宿活動，則此部分之憑證與安心旅宿活動有
    何關聯，即有所疑，且就住宿費部分，6/29司機住宿費用之
    1,320元，亦已全額無法取得觀光局補助，仍為原告所檢附
    收據提出申請，故本院認為此部分方與安心旅宿活動有所相
    關，故本院僅認定13,970元之部分為原告基於委任關係所先
    墊付，逾此範圍之請求，均無理由，應予駁回。原告雖亦主
    張不當得利之法律關係，但就超過13,970元費用部分，本院
    認為並非在委任關係之內，原告主張給付型之不當得利，應
    先舉證自己有支出之事實，然原告亦未能舉證，應予駁回。
　㈢109年9月22日餐費、中秋禮盒費用
　  原告基於不當得利之法律關係（見本院卷第289頁），向被
    告請求這兩部分費用，然查，此部分之交易相對人即為原告
    及被告，原告主張被告到原告餐廳用餐未付餐費、購買中秋
    節禮盒未付費用，在兩造間應有相關之契約關係存在，在該
    契約關係未解消前，原告以不當得利請求權請求，並無理由
    ，亦應予以駁回。
　㈣綜上所述，原告以委任關係請求13,970元部分，為有理由，
    逾此範圍之請求，均無理由，應予駁回。　
五、本件為判決之基礎已臻明確，兩造其餘主張、陳述並所提證
    據，經審酌後，認均與本件之結論不生影響，爰不再一一論
    述，附此敘明。
六、按給付無確定期限者，債務人於債權人得請求給付時，經其
    催告而未為給付，自受催告時起，負遲延責任；其經債權人
    起訴而送達訴狀，或為其他相類之行為者，與催告有同一之
    效力；又遲延之債務，以支付金錢為標的者，債權人得請求
    依法定利率計算之遲延利息；另應付利息之債務，其利率未
    經約定，亦無法律可據者，週年利率為百分之5，民法第229
    條第2項、第233條第1項前段及第203條定有明文。原告請求
    自支付命令送達翌日起即110年5月1日，按週年利率百分之5
    計算之遲延利息，洵屬有據，應予准許；逾此部分之請求，
    則無理由，不予准許。　　　　
七、原告勝訴部分，應依職權宣告假執行，被告就此部分亦陳明
    願供擔保免假執行，本院准許之。就原告敗訴部分，其假執
    行聲請失所附麗，併予駁回。　
八、訴訟費用負擔之依據：民事訴訟法第79條。　　　
中　　華　　民　　國　　111 　年　　5 　　月　　27　　日
                  新竹簡易庭  法  官　黃致毅
以上正本係照原本作成。
如對本判決上訴，須於判決送達後20日內向本院提出上訴狀。如
委任律師提起上訴者，應一併繳納上訴審裁判費。
中　　華　　民　　國　　111 　年　　5 　　月　　27　　日
                              書記官　蕭宛琴